臺灣桃園地方法院民事判決　　　　　　　94年度家訴字第53號
原　　　告　丙○○
　　　　　　　　　　　　之11.
被　　　告　甲○○
　　　　　　戊○○
　　　　　　丁○○
　　　　　　乙○○
共　　　同
訴訟代理人　許朝財律師
上列當事人間請求確認繼承權存在事件，於中華民國94年5月6日
辯論終結，本院判決如下：
    主      文
原告之訴駁回。
訴訟費用由原告負擔。
    事實及理由
一、原告主張：原告為本件被繼承人簡玉在之親生女，雖於民國
    47年9 月19日出養與訴外人張靜妹，但因於56年間遭養姊毆
    打離家，簡玉在在得知後，即將原告帶回扶養迄原告於63年
    2月2日出嫁為止。是原告與張靜妹之收養關係事實上在56年
    間已經終止，雙方又於93年12月10日確認終止收養關係，而
    簡玉在則在93年7 月29日死亡，是原告對於簡玉在之遺產有
    繼承權，乃被告竟否認原告之權利，原告自得請求確認原告
    對於簡玉在之遺產繼承權存在；又簡玉在之遺產至少價值新
    臺幣（下同）128,423,230元，原告之應繼分為五分之一，
    惟被告竟排除原告之權利，依民法第184條及第185條之規定
    ，原告得請求被告連帶賠償，但因原告無力繳納訴訟費用，
    爰暫請求被告連帶賠償500,000元等語，並聲明：確認原告
    對於被繼承人簡玉在之遺產繼承權存在；被告應連帶給付原
    告500,000元，及自起訴狀繕本送達之翌日起至清償日止按
    年息百分之五計算之利息。
二、被告則以：原告雖主張其於56年間與訴外人張靜妹終止收養
    關係，但原告未提出與張靜妹終止收養關係之書面，依民法
    第1080條第1項及第2項規定，不生終止之效力。又原告雖於
    93年12月10日再與訴外人張靜妹辦理終止收養，但本件被繼
    承人已經在93年7 月29日死亡，依民法第1148條第1 項前段
    及同法第1183條規定，被告即承受被繼承人簡玉在財產上之
    一切權利、義務，且被告取得之權利，不因原告嗣後終止其
    與張靜妹之收養關係而受影響，是原告之請求為無理由等語
    作為抗辯，並聲明：駁回原告之訴。
三、得心證之理由：
  (一)原告主張其為本件被繼承人之親生女，於47年9 月19日出養
    予訴外人張靜妹乙節，為被告所不爭執，堪信為真實。按養
    父母與養子女之關係雖得由雙方同意終止之，但此項終止應
    以書面為之，此觀諸民法第1180條第1項及第2項規定甚明。
    原告雖主張其與張靜妹之收養關係已於56年間終止等語，但
    為被告否認，且原告於本院審理時亦自認於56年間並未簽立
    終止收養之書面等語，是則原告與其養母縱於56年間有終止
    其間收養關係之合意，但其終止既未以書面為之，即不生終
    止收養之效力，是原告之上開主張即非可採。
  (二)又原告主張其已另於93年12月10日與訴外人張靜妹終止收養
    關係乙節，為被告所不爭執，應可相信。惟按「養子女自收
    養關係終止時起，回復其本姓，並回復其與本生父母之關係
    。但第三人已取得之權利，不因此而受影響。」民法第1183
    條定有明文。依本條前段之反面解釋，養子女在被收養後、
    未終止收養關係前，其與本生父母之法律上關係處於停止狀
    態。準此，原告既於93年12月10日始終止其與張靜妹之收養
    關係，則在本件被繼承人簡玉在於93年7 月29日死亡時，原
    告與簡玉在之父女（血親）關係尚未回復。另按「遺產繼承
    人，除配偶外，依左列順序定之：一、直系血親卑親屬。二
    、父母。三、兄弟姊妹。四、祖父母。」、「繼承，因被繼
    承人死亡而開始。」、「繼承人自繼承開始時，除本法另有
    規定外，承受被繼承人財產上之一切權利、義務。」民法第
    1138條、第1147條及第1148條前段分別定有明文。本件原告
    於被繼承人簡玉在死亡時，其與簡玉在之父女（血親）關係
    既尚未回復，依上開規定，其對於簡玉在之遺產即無繼承權
    ，簡玉在之遺產應由被告等人繼承；又原告雖於簡玉在死亡
    後之93年12月10日與張靜妹終止收養關係，但被告等人於簡
    玉在死亡時因繼承而取得之權利，依民法1183條後段之規定
    ，不因原告之終止收養而受影響。從而，原告請求確認其對
    簡玉在之遺產繼承權存在及被告應連帶給付500,000元及其
    遲延利息均無理由，應予駁回。
四、訴訟費用負擔之依據：民事訴訟法第78條。
中　　華　　民　　國　　94　　年　　5 　　月　　20　　日
                  家事法庭法　官　林望民
上列正本證明與原本無異
如對於本判決上訴，須於判決送達後20日內向本院提出上訴狀
中　　華　　民　　國　　94　　年　　5 　　月　　20　　日
                          書記官　劉宗源
